【裁判字號】    97,簡上,364
【裁判日期】    970624
【裁判案由】    詐欺
【裁判全文】
臺灣桃園地方法院刑事判決             97年度簡上字第364號
上  訴  人  臺灣桃園地方法院檢察署檢察官
被      告  甲○○
上列上訴人因被告詐欺案件，不服本院中華民國97年4 月3 日97
年度壢簡字第705 號第一審簡易判決（聲請簡易判決處刑書案號
：97年度偵緝字第277 號），提起上訴，本院管轄之第二審地方
法院合議庭判決如下：
    主      文
上訴駁回。
    事實及理由
一、本案經本院審理結果，認為原審以被告甲○○為詐欺取財罪
    之幫助犯，而判處拘役40日，如易科罰金，以新臺幣（下同
    ）1 千元折算1 日，又被告犯行係在民國96年4 月24日以前
    ，所犯之罪及宣告之刑均符合減刑案件，爰依中華民國九十
    六年罪犯減刑條例第2 條第1 項第3 款、第7 條、第9 條規
    定，減為拘役20日，如易科罰金，以1 千元折算1 日，於認
    事用法及量刑均無不當，應予維持，並引用第一審判決書記
    載之事實、證據及理由（如附件），惟證據部分另補充被告
    於本院審理時之自白。
二、上訴人依被害人之請求上訴意旨略以：原審量刑判處被告拘
    役40日，並減刑為拘役20日，量刑過輕，請求改判有期徒刑
    2 月等語。按法官於有罪判決中，究應如何量處罪刑，抑或
    是否宣告緩刑等，均為實體法賦予審理法官裁量之刑罰權事
    項，法官行使此項裁量權，自得依據個案情節，參諸刑法第
    57條所定各款犯罪情狀之規定，於該法定刑度範圍內，基於
    合義務性之裁量，量處被告罪刑；法官為此量刑之裁量權時
    ，除不得逾越法定刑或法定要件外，尚應符合法規範之體系
    及目的，遵守一般有效之經驗及論理法則等法原則，亦即應
    兼顧裁量之外部及內部性，如非顯然有裁量逾越或裁量濫用
    之違法情事，自不得任意指摘為違法，此亦為最高法院歷年
    多起判例所宣示之原則（參見最高法院80年台非字第473 號
    判例、75年台上字第7033號判例、72年台上字第6696號判例
    、72年台上字第3647號判例等）。是量刑之裁量權，乃憲法
    所保障法官獨立審判之核心，法院行使此項裁量權，亦非得
    以任意或自由為之，仍應受一般法律原理原則之拘束，即仍
    須符合法律授權之目的、法律秩序之理念、國民法律感情及
    一般合法有效之慣例等規範，尤其應遵守比例原則及平等原
    則之意旨，否則即可能構成裁量濫用之違法（另參見最高法
    院86年度台上字第7655號判決）。亦即如非有裁量逾越或裁
    量濫用之明顯違法情事，自不得擅加指摘其違法或不當，即
    使上級法院對下級法院裁量權之審查，亦應同此標準，此不
    僅在保障法官不受任何制度外之不當干涉，更保障法官不受
    制度內的異質干涉，此方符憲法第80條所宣示獨立審判之真
    義。本案原審審酌被告提供帳戶存摺、提款卡等資料供詐騙
    集團成員使用，助長不法份子之訛詐風氣，使執法人員難以
    追查詐騙集團成員之真實身分而將之繩之以法，所生危害非
    輕，復考量被告坦承犯行等一切情狀，量處被告拘役40日，
    並依中華民國九十六年罪犯減刑條例第2 條第1 項第3 款規
    定，減其刑二分之一，減為拘役20日，且諭知易科罰金之折
    算標準為以1 千元折算1 日，尚符合憲法比例原則及平等原
    則之要求，原審刑罰裁量權之行使並無違法不當之處。是上
    訴人依被害人請求而上訴意旨指摘原審判決量刑過輕，顯無
    理由，而原判決又無其他違法或不當之處，依法應予駁回上
    訴。
據上論斷，應依刑事訴訟法第455 條之1 第3 項、第368 條、第
364 條、第373 條，判決如主文。
本案經檢察官柯博齡到庭執行職務。
中    華    民    國    97    年    6     月    24    日
                  刑事第五庭  審判長法  官  潘 政 宏
                                    法  官  吳 勇 毅
                                    法  官  陳 月 雯
上正本證明與原本無異。
本件不得上訴。
                                    書記官  王 峻 宏
中    華    民    國    97    年    6     月    30    日
附件：
臺灣桃園地方法院刑事簡易判決         97年度壢簡字第705號
聲  請  人  臺灣桃園地方法院檢察署檢察官
被      告  甲○○  男  21歲（民國○○年○月○○日生）
                    身分證統一編號：Ｚ000000000號
                    籍設桃園縣平鎮市○○街福壽11巷7號
                    住桃園縣平鎮市○○路2之5號
上列被告因詐欺案件，經檢察官聲請以簡易判決處刑（97年度偵
緝字第277 號），本院判決如下：
    主  文
甲○○幫助犯詐欺取財罪，處拘役肆拾日，如易科罰金，以新臺
幣壹仟元折算壹日；減為拘役貳拾日，如易科罰金，以新臺幣壹
仟元折算壹日。
    事實及理由
一、本件犯罪事實及證據均引用檢察官聲請簡易判決處刑書之記
    載（如附件聲請書）。
二、按刑法上之幫助犯，雖與正犯對於犯罪有共同之認識，惟是
    以幫助之意思，對於正犯資以助力，並未參與實行犯罪構成
    要件之行為者而言。此與為自己犯罪之意思，參與實行犯罪
    構成要件之行為之共同正犯，顯有不同。本件被告係基於幫
    助犯意，提供其所有之台灣郵政平鎮新勢郵局帳戶00000000
    000000帳號存摺、提款卡及密碼等交由不詳姓名年籍之成年
    人所屬詐騙集團做為提款之用，詐欺集團成員則對被害人進
    行詐騙，被害人受騙匯款後，集團成員即持被告交付之提款
    卡等資料提款領用，足見被告係以幫助之意思，實行詐欺取
    財罪構成要件以外之行為，是其所為，係幫助犯而非正犯之
    行為。
三、核被告所為，係犯刑法第339 條第1 項、第30條第1 項前段
    之幫助詐欺取財罪，依刑法第30條第2 項規定，得按正犯之
    刑減輕之。爰審酌被告提供郵局帳戶存摺、提款卡等資料供
    詐騙集團成員使用，助長不法份子之訛詐風氣，使執法人員
    難以追查詐騙集團成員之真實身分而將其繩之以法，所生危
    害非輕，復考量被告坦承犯行等一切情狀，量處如主文所示
    之刑，並諭知易科罰金之折算標準，以示懲戒。又被告本件
    犯罪時間（幫助從犯依附正犯，其犯罪時間為96年1 月15日
    ）係於96年 4月24日以前，被告係於97年2 月13日經檢察官
    發布通緝，已在中華民國96年罪犯減刑條例於96年7 月1 日
    施行之後，且所受宣告之刑未逾有期徒刑1 年6 月，合於上
    開減刑條例所定之減刑條件，應減其宣告刑二分之一，並諭
    知易科罰金之折算標準。至被告所提供之前開帳戶存摺、提
    款卡等物，既經被告交予他人，已非被告所有，且未扣案，
    爰不另為沒收之諭知，附此敘明。
四、據上論斷，應依刑事訴訟法第449 條第1 項前段、第454 條
    第2 項，刑法第339 條第1 項、第30條第1 項前段、第2 項
    、第41條第1 項前段，刑法施行法第1 條之1 第1 項、第2
    項前段，中華民國96年罪犯減刑條例第2 條第1 項第3 款、
    第7 條、第9 條，逕以簡易判決處刑如主文。
五、如不服本判決，得於判決書送達之翌日起10日內，以書狀敘
    述理由（須附繕本），向本院合議庭提出上訴。
中    華    民    國    97    年    4     月    3     日
                  刑事第二庭    法  官  潘進柳
以上正本證明與原本無異。
                                書記官  顏美惠
中    華    民    國    97    年    4     月    8     日
附錄論罪科刑法條：
刑法第三百三十九條
意圖為自己或第三人不法之所有，以詐術使人將本人或第三人之
物交付者，處五年以下有期徒刑、拘役或科或併科一千元以下罰
金。
以前項方法得財產上不法之利益或使第三人得之者，亦同。
前二項之未遂犯罰之。
臺灣桃園地方法院檢察署檢察官聲請簡易判決處刑書
                                      97年度偵緝字第277號
     被      告  甲○○  男  21歲（民國○○年○月○○日生）
                         住桃園縣平鎮市○○街福壽11巷7號
                         現居桃園縣平鎮市○○路2之5號
                         身分證統一編號：Ｚ000000000號
 上列被告因詐欺案件，業經偵查終結，認為宜聲請以簡易判決處
 刑，茲將犯罪事實及證據並所犯法條分敘如下：
             犯罪事實
 一、甲○○明知將金融機構帳戶交付於人，足供他用為詐欺等犯
     罪後收受被害人匯款，以遂隱匿犯罪所得財物目的之工具，
     竟仍基於幫助詐欺之犯意，於民國95年12月間，在位於桃園
     縣中壢市之中壢火車站附近，以新臺幣（下同）5000元之代
     價，將其申辦之臺灣郵政股份有限公司平鎮新勢郵局（下稱
     「平鎮新勢郵局」帳號00000000000000號帳戶之存摺融卡及
     密碼，販售予某真實姓名年籍不詳之男子，該男子所屬詐欺
     集團成員，於96 年1月15日下午1時30分許，冒以臺灣臺北
     地方法院檢察署主任檢察官薛維平名義，撥打電話予蘇開祥
     ，佯稱其涉及銀行利用人頭帳戶洗錢案件，須赴臺灣臺北地
     方法院檢察署說明，復要求其將存款轉往安全帳戶始有保障
     ，蘇開祥因此陷於錯誤，於同日下午，在第一商業銀行中崙
     分行，依該詐欺集團成員之指示，將21萬元匯至甲○○上揭
     郵局帳，旋遭提領一空，蘇開祥察覺有異，經報警而查獲上
     情。
 二、案經桃園縣政府警察局平鎮分局報告偵辦。
              證據並所犯法條
 一、證據：（一）被告甲○○於本署偵查中之自白，（二）被害
     人蘇開祥於警詢中之指述，（三）第一商業銀行匯款申請書
     回條及平鎮新勢郵局帳號00000000000000號帳戶基本資料、
     歷史交易清單。
 二、核被告所為係犯刑法第30條第1項、第339條第1項之幫助詐
     欺罪嫌。
 三、依刑事訴訟法第451條第1項聲請逕以簡易判決處刑。
     此    致
 臺灣桃園地方法院
 中    華    民    國    97    年    2    月    27    日
                               檢  察  官    梁 光 宗
 本件證明與原本無異
 中    華    民    國    97    年    3    月     9    日
                               書  記  官    林 琬 儒
 收受原本日期97年3月9日
 附記事項：
 本件係依刑事訴訟法簡易程序辦理，法院簡易庭得不傳喚被告、
 輔佐人、告訴人、告發人等出庭即以簡易判決處刑；被告、被害
 人、告訴人等對告訴乃論案件如已達成民事和解而要撤回告訴或
 對非告訴乃論案件認有受傳喚到庭陳述意見之必要時，請即另以
 書狀向簡易法庭陳述或請求傳訊。
 參考法條：
 中華民國刑法第339條第1項
 意圖為自己或第三人不法之所有，以詐術使人將本人或第三人之
 物交付者，處五年以下有期徒刑、拘役或科或併科一千元以下罰
 金。


司法院資訊處製作；財團法人民間司法改革基金會備份。
